【裁判字號】    89,簡上,57
【裁判日期】    890927
【裁判案由】    遷讓房屋等
【裁判全文】
臺灣雲林地方法院民事判決  八十九年度簡上字第五十七號
    上  訴  人  乙○○
    訴訟代理人  甲○○
    送達代收人  丁○○
    被  上訴人  丙○○
右當事人間請求遷讓房屋等事件，上訴人對於中華民國八十九年五月二十四日本院北
港簡易庭八十九年度港簡字第四八號第一審判決提起上訴，本院判決如左：
    主  文
原判決關於駁回上訴人後開第二項之訴部分及命訴訟費用之裁判，均廢棄。
右開廢棄部分，被上訴人應自坐落雲林縣水林鄉○○段六四六地號、地目建、面積一
八○平方公尺之土地及該土地上之房屋遷出，並將土地及房屋交還上訴人。
其餘上訴駁回。
被上訴人遷讓交還前開土地房屋之履行期間為貳個月。
第一、二審訴訟費用均由被上訴人負擔十分之九，餘由上訴人負擔。
    事  實
甲、上訴人方面：
  一、聲明：
      （一）原判決廢棄。
      （二）被上訴人應自坐落雲林縣水林鄉○○段六四六地號、同段六四八號土地
            及該土地上之房屋遷出，並將土地及房屋交還上訴人。
      （三）第一、二審訴訟費用均由被上訴人負擔。
  二、陳述：除與原審判決書所載者相同茲予引用外，補稱：
            因為原審之訴訟代理人林秋宏於原審一時緊張才陳稱被上訴人所居住之
            房屋未賣給上訴人，實際上，上訴人所有土地上之房屋，已由楊錦郎賣
            給上訴人；上訴人自原審起訴時，即不同意將自己之土地、房屋借給被
            上訴人，已多次請求被上訴人遷讓，並返還系爭房屋、土地。
  三、證據：援用原審之立證方法，補提協議書、稅籍證明書、所有權移轉契約書、
            房屋住置圖等物為證，並請求訊問證人林秋宏、楊錦郎、許澤夫等人。
乙、被上訴人方面：
  一、聲明：
      （一）駁回上訴。
      （二）第一、二審訴訟費用均由上訴人負擔。
  二、陳述：除與原審判決書所載者相同茲予引用外，補稱：
            願向上訴人承租或買回等語。
  三、證據：援用原審之立證方法。
丙、本院依職權向雲林縣稅捐稽徵處北港分處調取系爭房屋之稅籍紀錄表（含位置圖
    ）。
    理    由
一、上訴人主張：坐落雲林縣水林鄉○○段六四六、六四八地號土地及其上之瓦頂平
    房均為上訴人所有，詎被上訴人竟無權占有，經多次向被上訴人請求交還土地及
    遷讓房屋，被上訴人均置之不理，為此請求被上訴人應自坐落雲林縣水林鄉○○
    段六四六地號、同段六四八號土地及該地上之房屋遷出，將土地及房屋交還上訴
    人等情。被上訴人則以：系爭土地原為被上訴人所有，因欠錢被拍賣，由上訴人
    買去，房屋則為楊錦郎所有，希望能向上訴人買回或租用等語，資為抗辯。
二、經查，就上訴人主張坐落雲林縣水林鄉○○段六四六地號土地、地目建、土地面
    積一八○平方公尺及其上之瓦頂平房均為上訴人所有，業據上訴人提出地籍圖謄
    本、土地登記簿謄本、現場照片、協議書、稅籍證明書影本等物為證；證人林秋
    宏則到庭具結陳稱其於原審係因一時緊張致陳述錯誤等語。並經本院依職權向雲
    林縣稅捐稽徵處北港分處調取系爭房屋之稅籍紀錄表（含位置圖），核對屬實；
    被上訴人對此部分亦不爭執，自堪信上訴人此部分之主張為真實。
三、復查，系爭房屋並未辦理保存登記，該房屋之事實上處分權原全部為訴外人楊錦
    郎所有，嗣楊錦郎已出賣移轉二分之一之權利予上訴人；徵之，卷附上訴人與楊
    錦郎所訂之協議書第四條、第七條之約定，可看出上訴人與訴外人楊錦郎買賣該
    房屋二分之一之目的並非在保持共有，而係由上訴人自行拆除其土地上（即分割
    後之六四六地號土地上）之房屋，足認上訴人對其六四六地號土地上之房屋已取
    得完全之事實上處分權。被上訴人固稱願向上訴人買回或租用等語，然為上訴人
    所拒，被上訴人自不能執此對抗上訴人之所有物返還請求權；此外，被上訴人亦
    無法舉證證明其有何合法占有系爭房屋、土地之權源，自屬無權占有。
四、末查，坐落雲林縣水林鄉○○段六四八地號土地、地目建、土地面積一一平方公
    尺部分為上訴人所有固為兩造所不爭執，惟此部分土地，上訴人其後已向本院陳
    稱並非由被上訴人占有，係由第三人占有中等語，並有上所人所繪之系爭房屋住
    置圖在卷可稽，益見被上訴人確未占有上訴人所有坐落雲林縣水林鄉○○段六四
    八地號之土地（土地面積一一平方公尺），則上訴人起訴請求被上訴人應併同返
    還此部分土地一節，顯屬不當。
五、從而，上訴人本於所有物返還請求權等法律關係，訴請被上訴人應自坐落雲林縣
    水林鄉○○段六四六地號、地目建、面積一八○平方公尺之土地及該土地上之房
    屋遷出，並將土地及房屋交還上訴人，洵屬正當，應予准許；原審就此部分判決
    駁回上訴人之訴，容有未洽。上訴意旨指摘原判審關於此部分之判決不當，而聲
    明廢棄，為有理由，應將原審關於此部分之判決廢棄，並命被上訴人應自坐落雲
    林縣水林鄉○○段六四六地號、地目建、面積一八○平方公尺土地及該土地上之
    房屋（即門牌：水林鄉○○村○○○路十五號房屋其中坐落在雲林縣水林鄉○○
    段六四六地號土地上部分）遷出，並將土地及房屋交還上訴人。至上訴人請求被
    上訴人交還坐落雲林縣水林鄉○○段六四八地號土地、地目建、土地面積一一平
    方公尺部分，即非正當，要難准許，應予駁回；原審因而駁回上訴人關於此部分
    之請求，核無不合，上訴意旨就此部分指摘原判決不當，而聲明廢棄，為無理由
    ，應予駁回。
六、另查遷讓房屋及返還土地均非立時可就，且系爭房屋、土地向為被上訴人長久居
    住使用之處，強要被上訴人立即遷讓，另覓他處，實強人所難，是本院斟酌實際
    情況，定履行期間為二個月。
七、本件事證已臻明確，兩造所為其他攻擊、防禦方法，經審酌不影響判決之結果，
    爰不一一論述，併此敘明。
八、據上論結，本件上訴為一部有理由，一部無理由，依民事訴訟法第四百三十六條
    之一第三項、第四百五十條、第四百四十九條第一項、第七十九條但書、第三百
    九十六條第一項，判決如主文。
中      華      民      國    八十九    年      九      月    二十七    日
                            臺灣雲林地方法院民事庭
~B審判長法官  蕭守田
~B法      官  鐘貴堯
~B法      官  黃玉清
右為正本係照原本作成
本件不得上訴
中      華      民      國    八十九    年      九      月    二十七    日
~B法院書記官  韓乾興


司法院資訊處製作；財團法人民間司法改革基金會備份。
